【裁判字號】    97,上訴,1267
【裁判日期】    970829
【裁判案由】    違反毒品危害防制條例等
【裁判全文】
臺灣高等法院高雄分院刑事判決        97年度上訴字第1267號
上  訴  人
即  被  告  甲○○
選任辯護人  王正明律師
上列上訴人因違反毒品危害防制條例等案件，不服臺灣高雄地方
法院96年度訴字第3167號中華民國97年6 月3 日第一審判決（起
訴案號：臺灣高雄地方法院檢察署96年度偵字第20501 號），提
起上訴，本院判決如下：
     主  文
上訴駁回。
     事  實
一、甲○○明知愷他命（Ketamime）屬毒品危害防制條例第2 條
    第2 項第1 款規定之第三級毒品，且為行政院公告禁止私運
    之管制進口物品，未經許可不得私運及運輸。其因知悉沈柏
    青經濟狀況不佳，遂許以新臺幣（下同）100,000 元之報酬
    ，要求沈柏青攜運第三級毒品愷他命進入台灣，沈柏青允諾
    後，2 人即基於私運管制物品進口及運輸第三級毒品之共同
    犯意聯絡，於95年6 月17日下午2 時許，在大陸珠海市新海
    利酒店內，由甲○○將其所有外以阿華田、亞培奶粉包裝袋
    各1 只、雀巢果汁包裝袋2 只予以包裝之愷他命毒品4 包（
    合計驗前淨重1996.6公克、驗後淨重1996.2公克、純度67.4
    %） ，交予沈柏青，並交付人民幣2,500 元作為前金，約定
    待沈柏青將上開毒品運入台灣後，甲○○會再撥打沈柏青使
    用之0000000000號行動電話，聯繫後續愷他命毒品交付事宜
    ，屆時再將尾款報酬一併交付，沈柏青則於收受愷他命後，
    將之藏放於其所有之行李箱內，2 人旋於同日出境大陸抵達
    澳門機場，甲○○則先搭乘同日晚上8 時5 分起飛之長榮航
    空公司BR828 班機返台。而沈柏青則隨後搭乘同日晚上8 時
    20分起飛之澳門航空公司NX-660號班機，於同日晚上10時20
    分許抵台入境高雄市小港機場，在入境檢查時，為財政部高
    雄關稅局官員查獲，扣得上開愷他命4 包、沈柏青所有供犯
    罪所用行李箱1 只、及其所有供犯罪預備用之摩托羅拉手機
    1 支（內含0000000000號SIM卡1張）。
二、案經本院告發，經臺灣高雄地方法院檢察署檢察官偵查後起
    訴。
     理  由
壹、程序部分：
    本案卷內各項證據、除證人沈柏青於警詢時之陳述係審判外
    之陳述，屬傳聞證據，因被告及其辯護人既爭執其證據能力
    ，本院認無證據能力外其餘無論為傳聞證據，非傳聞證據、
    或法律例外規定之傳聞證據，因檢察官、被告及其辯護人，
    或表示同意可作為證據，或表示並無異議，依刑事訴訟法第
    159 條之5 第1 項、第2 項之規定，本院審酌證據作成時之
    情況，並無不當之處，應認為有證據能力，而得作為被告犯
    罪之證據。
貳、實體部分：
一、訊據上訴人即被告甲○○矢口否認有與沈柏青共同走私，運
    輸第三級毒品愷他命之犯行，辯稱：伊與沈柏青是以前在遊
    藝場工作時之同事，伊在大陸遇見沈柏青，且與沈柏青在澳
    門同日先後搭飛機返台固屬實情，然沈柏青攜毒品愷他命入
    境伊並不知情，與伊無關；至沈柏青被羈押後，伊3 次前往
    探視乃係基於朋友關係，並非要沈柏青擔當罪責，沈柏青為
    供出毒品來源而獲邀減刑，但又不知主使者姓名，才隨便咬
    出伊係主使者，伊好心去探視他還被誣指，甚為倒楣云云。
    但查：
  (一)證人即共犯沈柏青於前開時地，將如事實欄所示之愷他命夾
    帶於行李中搭機返台等情，業經證人沈柏青於檢察官偵查及
    原審審理時證述明確，復有內政部警政署航空警察局高雄分
    局扣押貨物、運輸工具收據及搜索筆錄、扣押筆錄各1 份、
    證人沈柏青遭查獲時所攝愷他命毒品相片4 張附卷可參；另
    扣案粉末4 包，經送請高雄醫學大學附設中和紀念醫院檢驗
    結果，認均含有愷他命毒品成分（合計驗前淨重1996.6公克
    、驗後淨重1996.2公克、純度67.4﹪），有該醫院95年6 月
    27日編號0000-000號檢驗報告1 紙存卷可參，足認扣案白粉
    即係愷他命毒品無訛。證人沈柏青於上揭時地，運輸愷他命
    入境之犯行，堪以認定。
  (二)本件沈柏青遭查獲之毒品係被告在大陸珠海所交付，沈柏青
    可因此獲得10萬元酬勞，本次去大陸係被告打電話要沈柏青
    去帶東西，被告係搭乘早20分鐘之長榮航空班機返台等情，
    業據證人沈柏青於原審審理中證述明確（見原審卷第48-59
    頁），與其於檢察官偵查中之證述互核相符；且證人沈柏青
    所稱被告搭乘早一班之長榮航空班機返台等情，亦與長榮航
    空股份有限公司旅客艙單資料相互一致（見本院95年度上訴
    字第2118號沈柏青運輸第三級毒品案卷宗第101 頁以下）；
    而若非一同行動，一般人豈有可能得知他人係於何時何地搭
    乘何班機返台？且運輸毒品者有同夥隨行或早一步抵台監視
    及收貨，亦合於一般毒品運輸犯行之常情，證人沈柏青上開
    證述自有所據。況被告與證人沈柏青有同事情誼，被告於證
    人沈柏青羈押期間還親往監所探視，並匯款幫助證人沈柏青
    在監所之生活等情，為被告所自承，並有監所之接見登記表
    、監所接見錄音帶勘驗譯文在卷可稽（他字第4714號卷宗22
    、23、原審卷第89-102頁），衡以被告與證人沈柏青間素無
    仇怨，被告對沈柏青在羈押中之生活更關懷備至，若非確有
    其事，證人沈柏青當無設詞誣陷被告之裡，其證詞應堪採信
    。參諸原審勘驗被告赴臺灣高雄看守所探望在押之沈柏青時
    2 人對話之譯文，於沈柏青說話後，被告大都沈默，無法聽
    清楚其答話，亦即未聽到被告接話，有該譯文在卷可按，其
    既要探視沈柏青，對於沈柏青之談話竟不接話，實令人匪夷
    所思，證人沈柏青於偵查中亦證稱：被告未看伊時，是以手
    勢、嘴型，叫伊不要供出他等語（見他字第4714號卷第17頁
    ），難怪乎該對話譯文於沈柏青說話後，換由被告答話時，
    竟未聽出被告說話之內容，由此亦可見被告應知到看守所訪
    視在押人犯時，所方皆有錄音，惟恐其與沈柏青涉及案情之
    對話被錄下，故謹慎迴避而以手勢及嘴型示意，益見證人沈
    柏青指稱毒品是由被告在大陸珠海所交付之情，應屬非虛。
  (三)被告選任辯護人另辯：稱本件證人沈柏青之證述與其自身涉
    犯運輸毒品案於警詢、檢察官偵訊及第一審審理時之供述不
    符，前後矛盾難以採信，且證人沈柏青於接見母親、弟弟及
    被告時，亦曾多次表明本件運輸毒品之指使者在大陸，並非
    被告云云。然證人沈柏青於原審審理中已證稱：係因第一審
    判處有期徒刑7 年太重，在高院才供出實情等語明確。是證
    人沈柏青原本欲承擔罪責，以維護主使者，其供述當然與事
    實不符，其受判決後方知後果嚴重，為求判處較輕刑度乃陳
    述事實，與先前迴護之詞自有齟齬，而證人沈柏青對被告之
    指證乃屬可信，已如前述，當不能以其證述與先前受審時之
    陳述不符，而認為不可採信。又證人沈柏青於原審審理中另
    證稱：其知悉監所接見均有錄音，故無法說實話等語，亦與
    常情相合；況被告即為主謀者，被告與其接見時，自不可能
    當面直陳「你怎麼叫我運輸毒品」等話語，更何況被告當時
    又以手勢及嘴型示意沈柏青不要將其供出，業如前述，故證
    人沈柏青於監所接見時之陳述，尚不足動搖其證詞之可信度
    。
  (四)綜上所述，被告之辯解係屬事後卸責之詞，不足採信，而證
    人沈柏青亦經本院以95年度上訴字第2118號，認定與本案被
    告共同運輸第三級毒品，判處有期徒刑5 年2 月確定，有該
    判決在卷可參，是被告罪證明確，犯行洵堪認定。
二、按被告行為後，刑法業經修正公布，並於95年7 月1 日施行
    ，而比較新舊法時，應就罪刑有關之共犯、未遂犯、想像競
    合犯、牽連犯、連續犯、結合犯，以及累犯加重、自首減輕
    暨其他法定加減原因（如身分加減）與加減例等一切情形，
    綜其全部罪刑之結果而為比較（最高法院95年5 月23日刑事
    庭第8 次會議決議參照）。經查：被告行為時毒品危害防制
    條例第4 條第3 項雖未修正，惟併科罰金部分，依修正前刑
    法第33條第5 款規定「主刑之種類如下：五、罰金：1 元以
    上」，該罪之罰金刑為最低得科新臺幣3 元，最高得科新臺
    幣5,000,000 元。而依修正後刑法第33條第5 款修正為「主
    刑之種類如下：五、罰金：新臺幣1,000 元以上，以百元計
    算之」之規定，該罪之罰金刑最低得科新臺幣1,000 元以上
    ，最高得科新臺幣5,000,000 元，比較新舊法，應以被告行
    為時之刑法第33條之規定計算併科罰金之最低額較有利於被
    告。又刑法第28條共犯修正施行前規定「2 人以上共同實施
    犯罪之行為者，皆為正犯」，修正施行後規定「2 人以上共
    同實行犯罪之行為者，皆為正犯」，修法後將完全未參與犯
    罪行為之實行之陰謀共同正犯及預備共同正犯刪除。而本件
    被告與甲○○間，對於上開運輸毒品犯行，有犯意聯絡，被
    告並有行為分擔，並已著手於實施運輸毒品之犯罪行為，不
    論依修正前或修正後刑法第28條之規定，均構成共同正犯，
    對被告而言並無有利或不利之情形，自不生新舊法比較之問
    題，應逕依修正後之刑法第28條，論以共同正犯。
三、查愷他命係屬毒品危害防制條例第2 條第2 項第3 款之第三
    級毒品，亦屬行政院依據懲治走私條例第2 條第4 項所頒訂
    「懲治走私條例公告管制物品項目及其數額」之公告甲項第
    4 款所列之管制進出口物品，不限其數額，均不得私運進出
    口；又自大陸地區私運物品進入臺灣地區，或自臺灣地區私
    運物品前往大陸地區者，以私運物品進口、出口論，適用懲
    治走私條例規定處斷，懲治走私條例第12條定有明文。是核
    被告所為，係犯毒品危害防制條例第4 條第3 項之運輸第三
    級毒品罪及懲治走私條例第12條、第2 條第1 項準私運管制
    物品進口罪。被告持有毒品之低度行為應為運輸之高度行為
    所吸收，不另論罪。被告與沈柏青間，就本件走私、運輸第
    三級毒品犯行，互有犯意之聯絡，被告並有行為之分擔，皆
    為共同正犯。其為運輸而持有之低度行為為運輸之高度行為
    所吸收，不另論罪。又被告於行為後，修正後之刑法第55條
    關於想像競合犯之規定，雖仍以一罪論，惟不得科以較輕罪
    所定最輕本刑以下之刑，因其要件及適用範圍均並未變更，
    且依最高法院95年第8 次刑事庭會議決議，認此係科刑之限
    制，為法理之明文化，非屬法律之變更，即無庸為比較新舊
    法，不生是否有利被告問題，應逕適用裁判時法律裁判之。
    是被告以1 行為觸犯上開2 罪名，為想像競合犯，依刑法第
    55條之規定，應從較重之毒品危害防制條例第4 條第3 項運
    輸第三級毒品罪處斷。
四、原審因而適用毒品危害防制條例第4 條第3 項、第19條第1
    項前段、懲治走私條例第2 條第1 項、第11條第1 項、刑法
    第11條、第2 條第1 項前段、第28條、第55條、第38條第1
    項第1 款、第2 款，審酌被告與沈柏青共謀夾帶第三級毒品
    愷他命進口，數量高達1,996.6 公克，如該數量龐大之毒品
    流入市面，將嚴重戕害社會治安及國民健康，足認犯罪情節
    甚重，且被告犯罪後始終否認犯行，態度非佳，及斟酌其犯
    罪手段、動機、本件及時查獲未使危害擴大等一切情狀，量
    處有期徒刑柒年，又以從刑附屬於主刑，除法律有特別規定
    者外，依主刑所適用之法律（最高法院95年第8 次刑事庭會
    議決議參照），尚無比較新舊法之問題。查本件扣案以阿華
    田、亞培奶粉、雀巢果汁包裝袋予以分裝之粉末4 包，經送
    驗結果，均檢出第三級毒品愷他命陽性反應（合計驗前淨重
    1996.6公克、驗後淨重1996.2公克、純度67.4﹪），已見前
    述，該毒品為毒品危害防制條例第11條之1 禁止無正當理由
    持有之違禁物，而毒品危害防制條例第19條第1 項所稱「供
    犯罪所用或因犯罪所得之物」，並不包括毒品本身（最高法
    院95年度台上字第911 號判決意旨參照），故應依刑法第38
    條第1 項第1 款之規定，宣告沒收。至鑑驗耗用之毒品既已
    滅失，自無庸諭知沒收。被告放置上開毒品用以運輸之行李
    箱1 只，為共犯沈柏青所有運輸毒品所用之物，業經沈柏青
    於另案供承在卷，另包裝上開毒品之阿華田、亞培奶粉包裝
    袋各1 只、雀巢果汁包裝袋2 只，既係被告交予沈柏青收受
    ，堪認為被告所有，本於共同正犯責任共同之法理，自應均
    依毒品危害防制條例第19條第1項 前段，一併於本案宣告沒
    收。扣案摩托羅拉行動電話1 支，為證人共犯青所有，如其
    順利攜帶毒品闖關成功，被告將撥打該電話與其聯絡後續交
    付愷他命事宜等情，亦據共犯沈柏青陳明在卷，堪認該行動
    電話為被告所有，預備供犯罪所用之物，應依刑法第38條第
    1 項第2 款規定諭知沒收。原審認事用法皆無不合，被告上
    訴否認犯罪，而指摘原判決不當，非有理由，應予駁回。
五、據上論斷，應依刑事訴訟法第368條，判決如主文。
本案經檢察官姜麗儒到庭執行職務。
中    華    民    國    97    年    8     月    29    日
                  刑事第四庭    審判長法  官   蕭權閔
                                      法  官   吳進寶
                                      法  官   陳吉雄
以上正本證明與原本無異。
如不服本判決應於收受本判決後10日內向本院提出上訴書狀，其
未敘述上訴理由者，並得於提起上訴後10日內向本院補提理由書
狀（均須按他造當事人之人數附繕本）「切勿逕送上級法院」。
中    華    民    國    97    年    9     月    1     日
                                      書記官   郭蘭蕙
附錄本判決論罪科刑法條：
毒品危害防制條例第4條第3項
製造、運輸、販賣第三級毒品者，處5 年以上有期徒刑，得併科
新臺幣5 百萬元以下罰金。
                                                    w


司法院資訊處製作；財團法人民間司法改革基金會備份。
